【裁判字號】    98,簡聲抗,10
【裁判日期】    981113
【裁判案由】    確定訴訟費用額
【裁判全文】
臺灣士林地方法院民事裁定            98年度簡聲抗字第10號
抗  告  人  財團法人法律扶助基金會
法定代理人  甲○○○
相  對  人  中華民國學生戶外教學推廣協會
法定代理人  乙○○
抗告人因與相對人間確定訴訟費用額事件，對於中華民國98年10
月12日本院內湖簡易庭98年度湖簡聲字第20號第一審裁定提起抗
告，本院裁定如下：
    主  文
原裁定廢棄。
相對人應歸還抗告人之訴訟費用額確定為新臺幣肆萬伍仟元及自
本裁定送達相對人翌日起至清償日止，按年息百分之五計算之利
息。
抗告程序費用新臺幣壹仟元由相對人負擔。
    理  由
一、抗告意旨略以：法律扶助法為法律扶助事件之特別法，有關
    法律扶助事件於聲請確定訴訟費用之規定，依特別法優於普
    通法之法理，應優先於民事訴訟法之適用，即應適用法律扶
    助法第19條、第35條第1 、2 、3 、4 項等規定。而所謂訴
    訟費用並不限於法院之裁判費用，依法律扶助法第35條第1
    項之規定，抗告人就扶助事件所支出之酬金及必要費用，亦
    視為訴訟費用之一部，臺灣士林地方法院96年度湖勞簡字第
    5 號之宣示判決筆錄（下稱原審判決）所稱之訴訟費用新臺
    幣（下同）2,469 元僅係第一審之裁判費用，不包括抗告人
    所支出之律師酬金及必要費用45,000元，就該45,000元部分
    之裁判費用，從未經原審判決裁判，自無裁判已確定而不得
    再聲請之說。再者，依據法律扶助法第35條第4 項及財團法
    人法律扶助基金會辦理追償金注意要點第5 條、第7 條規定
    ，抗告人本應於「扶助案件確定後」，即法院就裁判費用為
    判決並定他造應負擔之訴訟費用比例確定後，再依執行名義
    上所載之他造應負擔訴訟費用比例計算追償金，向法院聲請
    確定訴訟費用額之裁定，原裁定以原審判決已於判決主文確
    定訴訟費用額由被告負擔並已確定在案，抗告人即不得再就
    「抗告人支出之酬金及必要費用」聲請裁定確定訴訟費用額
    ，認事用法有所違誤，爰提起抗告，請求廢棄原裁定等語。
二、按法院為終局判決時，應依職權為訴訟費用之裁判。又法院
    未於訴訟費用之裁判確定其費用額者，第一審受訴法院於該
    裁判有執行力後，應依聲請以裁定確定之。依第1 項確定之
    訴訟費用額，應於裁定送達之翌日起，加給按法定利率計算
    之利息。民事訴訟法第87條第1 項、第91條第1 項、第3 項
    固定有明文。惟按分會就扶助事件所支出之酬金及必要費用
    ，視為訴訟費用之一部。因法律扶助而由分會支出之酬金及
    必要費用，得向負擔訴訟費用之他造請求。分會得對於負擔
    訴訟費用之他造，請求歸還其支出之酬金及必要費用。分會
    得據受扶助人有執行力之執行名義，聲請確定訴訟費用額及
    強制執行，法律扶助法第35條第1 、2 、3 項規定甚明。則
    法律扶助法既為法律扶助事件之特別法，是就法律扶助事件
    聲請確定訴訟費用額，自應優先於民事訴訟法之適用。
三、經查，BELIAEV CRISTINA MARIA、BELYAEV ALEXANDER 及VO
    LKOV VASILY 等三人與相對人中華民國學生戶外教學推廣協
    會間請求履行契約事件，前經聲請人准予法律扶助（下稱系
    爭扶助事件），並指派饒斯棋律師為扶助律師，經本院內湖
    簡易庭以96年度湖勞簡字第5 號宣示判決筆錄判決相對人敗
    訴確定，並於主文欄第4 項諭知「訴訟費用貳仟肆佰陸拾玖
    元由被告負擔」，而由前開宣示判決筆錄訴訟標的及理由要
    領欄第4 項觀之，該2,469 元係第一審裁判費用，有抗告人
    提出之本院96年度湖勞簡字第5 號宣示判決筆錄、確定證明
    書各1 件及審查表3 件在卷可稽。又抗告人就系爭扶助事件
    確已支出酬金及必要費用45,000元，亦有抗告人提出之財團
    法人法律扶助基金會預付酬金領款單、結案酬金領款單各1
    件附卷足憑。則前開因系爭法律扶助事件所支出之酬金及必
    要費用45,000元，顯未經系爭96年度湖勞簡字第5 號終局判
    決為審酌裁判甚明。而依法律扶助法第35條第1 項、第2 項
    、第3 項之規定，前開因系爭法律扶助事件所支出之酬金及
    必要費用45,000元應視為訴訟費用之一部，分會得向負擔訴
    訟費用之他造請求歸還，並得據受扶助人有執行力之執行名
    義，聲請確定訴訟費用額。揆諸前開說明，抗告人自得依據
    法律扶助法第35條第1 、2 、3 項規定，聲請本院確定訴訟
    費用額。原裁定以前開案件已於判決主文內確定訴訟費用額
    2,649 元由被告負擔，並已確定，認不得再就抗告人所支出
    之酬金、必要費用，聲請確定訴訟費用額為由，駁回抗告人
    之聲請，尚有未洽，抗告人執此提出抗告，求為廢棄原裁定
    ，並確定訴訟費用額，即與法相符，應予准許。
四、次查，抗告人就系爭法律扶助事件，聲請就其所支出之酬金
    及必要費用聲請確定訴訟費用額，經本院審查後，認相對人
    應歸還抗告人之訴訟費用額，確定為如主文所示金額，並依
    民事訴訟法91條第3 項規定，加給自裁定送達翌日起至清償
    日止，按法定利率即年息5 ％計算之利息。
五、爰裁定如主文。
中    華    民    國    98    年    11    月    13    日
                  民事第二庭  審判長法  官  方彬彬
                                    法  官  劉逸成
                                    法  官  藍雅清
以上正本證明與原本無異。
本件裁定不得再抗告。
中    華    民    國    98    年    11    月    17    日
                                    書記官  蘇意絜


司法院資訊處製作；財團法人民間司法改革基金會備份。
